【裁判字號】    98,訴,1552
【裁判日期】    981027
【裁判案由】    強盜等
【裁判全文】
臺灣臺北地方法院刑事判決              98年度訴字第1552號
公  訴  人  臺灣臺北地方法院檢察署檢察官
被      告  己○○
指定辯護人  本院公設辯護人戊○○
上列被告因強盜等案件，經檢察官提起公訴（98年度偵字第1967
1號、98偵字第21436號），本院判決如下：
    主  文
己○○未經許可，寄藏可發射子彈具有殺傷力之改造手槍，處有
期徒刑參年陸月，併科罰金新台幣伍萬元，罰金如易服勞役，以
新臺幣壹仟元折算壹日，扣案具殺傷力之改造手槍壹枝（含彈匣
壹個，槍枝管制編號0000000000）及制式子彈拾貳顆均沒收。又
意圖為自己不法之所有，攜帶兇器，以脅迫至使不能抗拒，而取
他人之物，或使其交付，共五罪，各處如附表所示之刑。應執行
有期徒刑貳拾年，併科罰金新台幣伍萬元，罰金如易服勞役，以
新臺幣壹仟元折算壹日，扣案具殺傷力之改造手槍壹枝（含彈匣
壹個，槍枝管制編號0000000000）及制式子彈拾貳顆均沒收。
    事  實
一、己○○於民國93年間 (起訴書誤載為96年間)，自真實姓名
    年籍不詳綽號「阿榮」之男子取得具有殺傷力之仿BERETTA
    廠M-9型半自動改造手槍1枝（槍枝管制編號0000000000）、
    口徑9MM制式子彈17顆後，未經許可，先後將之寄藏在臺北
    縣三重市○○街135巷32弄4號1樓後方防火巷及臺北縣新店
    市○○路43巷6弄8號6樓住處內。後因財務窘迫，竟意圖為
    自己不法所有，先將上開足供兇器使用之改造手槍及子彈置
    於隨身背包內，隨後於附表一至五所示之時、地，假意詢問
    房價，並將上開改造手槍及裝於彈匣內之子彈自背包內取出
    ，喝令如附表所示之櫃檯人員交付抽屜內之財物，以此脅迫
    之方式至使該等人員不能抗拒，附表一至三之人員因之交付
    如附表所示之現金、附表四及五之人員容由己○○取走櫃檯
    內之現金，己○○得手後旋快步離去。嗣於98年8月18日下
    午7時30分許，在臺北縣新店市○○路43巷6弄8號6樓住處，
    為警查獲，並扣得上開改造手槍1枝、制式子彈17顆 (已鑑
    驗試射5顆)。
二、案經臺北市政府警察局中山分局及臺北縣政府警察局板橋分
    局報請臺灣臺北地方法院檢察署檢察官偵查起訴。
    理  由
一、被告以外之人於審判外之言詞或書面陳述，除法律有規定者
    外，不得作為證據，刑事訴訟法第159條第1項定有明文；復
    按被告以外之人於審判外之陳述，雖不符刑事訴訟法第159
    條之1至第159條之4之規定，但經當事人於審判程序同意作
    為證據，法院審酌該言詞陳述或書面陳述作成時之情況，認
    為適當者，亦得為證據；當事人、代理人或辯護人於法院調
    查證據時，知有同法第159條第1項不得為證據之情形，而未
    於言詞辯論終結前聲明異議者，視為有前項之同意，同法第
    159條之5規定甚明。查本判決下列所引用有關被害人之各項
    警詢筆錄供述證據之證據能力，檢察官、被告及辯護人於本
    院審判期日均未爭執，且迄至言詞辯論終結前亦未聲明異議
    ，依刑事訴訟法第159條之5第1項、第2項規定，視為同意上
    開證據具備證據能力；本院審酌該等傳聞證據作成之情況，
    亦無違法或不當情事，因而認為適當，故該等傳聞證據均具
    備證據能力而得作為證據，合先敘明。
二、前揭犯罪事實，業據被告己○○迭於警詢、偵查及本院審理
    時坦承不諱，核與被害人乙○○、丙○○、甲○○、吳佳甄
    、丁○○、劉光華於警詢所為證述情節相符。並有臺北市政
    府警察局中山分局搜索扣押筆錄、扣押物品目錄表、職務報
    告各一份，及大欣飯店、星辰飯店、悅榕汽車旅館、長春商
    務旅店監視錄影資料之擷取畫面附卷可參。並有扣案之改造
    手槍枝、子彈17顆足資佐證，而前開扣案之槍彈，經內政部
    警政署刑事警察局分別以檢視法、性能檢驗法、試射法鑑定
    結果，認該送鑑手槍1枝（槍枝管制編號0000000000），係
    改造手槍，由仿BERETTA廠M-9型半自動手槍製造之槍枝，換
    裝土造金屬槍管而成，擊發功能正常，具殺傷力；送鑑子彈
    17 顆，認係口徑9MM制式子彈，採樣5顆試射，可擊發，認
    均具殺傷力等情，有該局98年8月18日刑鑑字第0980115332
    號鑑定書一份在卷可稽。堪認被告所持有之上開改造手槍1
    枝、制式子彈17顆，均係槍砲彈藥刀械管制條例所規範未經
    許可不得持有之可發射子彈具有殺傷力之改造手槍及子彈無
    誤。另辯護人雖於本院審理時以被害人乙○○、丙○○、甲○○、吳佳甄之證詞認前揭被害人有無達不能抗拒之程度，
    容有疑義等語置辯；然按恐嚇取財與強盜罪，二者就其同具
    有不法得財之意思，及使人交付財物而言，固無異趣，但就
    被害人是否喪失意思自由，不能抗拒言之，前者被害人尚有
    意思自由，後者被害人之意思自由已被壓制，達於不能抗拒
    之程度，故恐嚇取財罪，其恐嚇行為雖不以將來之惡害通知
    為限，即以目前之危害相加，亦屬之。但必其強暴、脅迫手
    段，尚未使被害人達於不能抗拒之程度始可，如其強暴、脅
    迫行為，已使被害人喪失意思自由，達於不能抗拒之程度，
    即應構成強盜罪，而非恐嚇取財罪（87年度台上字第2278號
    參照）。至於是否「不能抗拒」又應以通常人之心理狀態為
    準，如行為人所實施之不法手段足以抑制通常人之抗拒，使
    之喪失自由意思，即與之意義相當，反之則否。又按強盜罪
    之強暴、脅迫，祇須抑壓被害人之抗拒或使被害人身體上、
    精神上，處於不能抗拒之狀態為已足，其暴力縱未與被害人
    身體接觸，仍不能不謂有強暴、脅迫行為。強盜罪所施用之
    強暴、脅迫手段，祇須足以壓抑被害人之抗拒，使其喪失意
    思自由為已足，縱令被害人實際無抗拒行為，仍於強盜罪之
    成立，不生影響 (最高法院22年度上字第317號判例、30年
    度上字第3023號判例及80年度台非字第360號判決意旨參照)
    。經查，依據被告於本院98年10月13日審判時供稱：「我拿
    槍是因為比較有恐嚇效果。」、「 (審判長問：手槍裡面是
    否有裝設子彈？)是有子彈。」、「 (審判長問：警察查獲
    你的時侯查扣17顆子彈，你這17顆子彈是否全部都有帶到犯
    案現場?) 是的，有些是放在包包裡面，有些放在彈匣裡面
    。」等語，被告所持以犯案乃為具有殺傷力且彈匣已裝設子
    彈之改造槍枝，且被告之5次犯行，均將上開具殺傷力之改
    造手槍拿出恫嚇被害人，並將持有子彈裝在彈匣內，觀之案
    發時旅館櫃臺均僅有1位或2位櫃臺人員，而前揭被害人於警
    詢中均一致證稱當時很害怕等情，衡以一般通常人處於僅有
    其獨自一人或僅有1位同事在場之情形，遭人持具侵害性之
    槍枝喝令交付財物，難謂其意思自由未被壓制，參諸上開意
    旨，應認被告係持改造手槍及子彈之方式威脅被害人，使其
    畏怖至使不能抗拒之狀態，而取他人之財或使其交付，辯護
    人前開質疑，顯屬無據，不足採憑。綜上，本件事證明確，
    被告犯行堪以認定，應依法論科。
三、按攜帶兇器強盜罪，係以行為人攜帶兇器強盜為其加重條件
    ，此所謂兇器，其種類並無限制，凡客觀上足對人之生命、
    身體、安全構成威脅，具有危險性之兇器均屬之，且祇須行
    為時攜帶此種具有危險性之兇器為已足，並不以攜帶之初有
    行兇之意圖為必要（最高法院79年台上字第5253號判例參照
    ）。查被告所持有之前開改造手槍及子彈，乃具殺傷力，已
    如前述，是在客觀上顯足以危害他人生命、身體之安全，而
    屬兇器無疑。又前開改造手槍及子彈係該名「阿榮」之男子
    ，於93年間委由被告保管，被告先後將之藏放於臺北縣三重
    市○○街135巷32弄4號1樓後方防火巷及其位於臺北縣新店
    市○○路43巷6弄8號6樓之住處一節，業據被告供明在卷，
    參諸其客觀行為，乃係先有「阿榮」之持有行為，進而始為
    之受寄代藏，是以被告支配前開改造手槍及子彈之行為，應
    屬寄藏而非持有，公訴人認係成立未經許可持有改造手槍及
    子彈罪嫌，容有誤會，惟此無涉起訴法條變更問題，併予敘
    明。是核被告所為，係犯刑法第330條第1項之攜帶兇器強盜
    罪、槍砲彈藥刀械管制條例第8條第4項之未經許可寄藏具殺
    傷力之改造手槍罪及同法第12條第4項未經許可寄藏子彈罪
    。寄藏與持有槍枝、子彈，其單純之持有並不包括寄藏，但
    寄藏之受人委託代為保管，其保管本身所為之持有，係寄藏
    之當然結果，法律上僅就寄藏行為為包括之評價，不另就持
    有論罪。又被告係以一寄藏行為同時觸犯上開二罪，為想像
    競合犯，應依刑法第55條規定從一重論以槍砲彈藥刀械管制
    條例第8條第4項未經許可寄藏具殺傷力之改造手槍罪。其所
    犯上開2罪間，犯意各別，罪名有異，應予分論併罰。
四、爰審酌被告前於81年間，因強盜案件，經本院以93年度訴緝
    字第131號判處有期徒刑8年確定，甫於97年9月26日因縮短
    刑期假釋出監，有臺灣高等法院被告前案紀錄表在卷可稽。
    竟於假釋期間，不思悔改，不以正常營生之方式取得財物，
    分別持槍強盜5次，危害社會治安及造成被害人損害甚鉅，
    犯後尚能坦承犯行等一切情狀，分別量處如主文所示之刑，
    並定應執行刑及就併科罰金部分諭知易服勞役之折算標準，
    以示懲儆。雖公訴人於審理時就被告所犯各罪，請求定應執
    行有期徒刑28年等情，然被告自警詢、偵查及審理中，均能
    坦承不諱，犯後態度尚為良好，並未造成前揭被害人身體傷
    害，且犯罪所得財物亦非鉅大，故本院斟酌全案情節，以為
    公訴檢察官上開求刑尚嫌過重，認合併定有期徒刑20年之刑
    為己足，附此說明。扣案之如主文所示之改造手槍1枝（含
    彈匣壹個）及制式子彈12顆均具殺傷力，核屬違禁物，應依
    刑法第38條第2項、第1項第1款之規定宣告沒收。另子彈5顆
    ，因已經鑑驗試射，而不具殺傷力，及扣案之黑色背包1個
    、鞋子2雙、polo杉2件、褲子2件、帽子1個，雖係被告所有
    ，經核均非供犯罪所用、犯罪所生或犯罪所得之物，爰不併
    予宣告沒收，附此敘明。
據上論斷，應依刑事訴訟法第299條第1項前段，槍砲彈藥刀械管
制條例第8條第4項、第12條第4項，刑法第11條前段、第330條第
1項、第55條、第42條第3項前段、第51條第5款、第10款、第38
條第1項第1款、第2項，判決如主文。
本案經檢察官楊展庚到庭執行職務。
中    華    民    國    98    年    10    月    27  日
                  刑事第十六庭  審判長法  官  蔡守訓
                                      法  官  藍家偉
                                      法  官  羅月君
上正本證明與原本無異。
如不服本判決應於收受送達後10日內向本院提出上訴書狀，並應
敘述具體理由；其未敘述上訴理由者，應於上訴期間屆滿後20日
內向本院補提理由書（均須按他造當事人之人數附繕本）「切勿
逕送上級法院」。
                                      書記官  鄭淑丰
中    華    民    國    98    年    10    月    27    日
附表：
┌──┬──────┬──────────┬────┬─────┬────┬───┐
│編號│   時間     │        地點        │櫃臺人員│   金額   │交付情形│刑度  │
├──┼──────┼──────────┼────┼─────┼────┼───┤
│ 1  │98年7月16日 │臺北市中山區○○○路│ 乙○○ │1萬1,000元│由乙○○│柒年柒│
│    │下午1時25分 │2段77巷17之3號微風商│        │          │交付    │月    │
│    │            │務旅館              │        │          │        │      │
├──┼──────┼──────────┼────┼─────┼────┼───┤
│ 2  │98年7月18日 │臺北市中山區○○○路│ 丙○○ │  3萬500元│由丙○○│柒年捌│
│    │下午4時47分 │2段27巷 2之2號大欣飯│        │          │交付    │月    │
│    │            │店                  │        │          │        │      │
├──┼──────┼──────────┼────┼─────┼────┼───┤
│ 3  │98年7月18日 │臺北市中正區○○○路│甲○○、│   5,800元│由甲○○│柒年陸│
│    │下午5時45分 │1段80號星辰飯店     │吳佳甄 (│          │、吳佳甄│月    │
│    │            │                    │起訴書漏│          │交付    │      │
│    │            │                    │載)     │          │        │      │
├──┼──────┼──────────┼────┼─────┼────┼───┤
│ 4  │98年8月4日  │臺北市○○區○○街29│ 丁○○ │   4,500元│由己○○│柒年陸│
│    │下午3時23分 │號長春商務旅店      │        │          │取走    │月    │
├──┼──────┼──────────┼────┼─────┼────┼───┤
│ 5  │98年8月6日下│臺北縣板橋市縣○○道│ 劉光華 │  2萬800元│由己○○│柒年捌│
│    │午12時17分 (│1段146號悅榕汽車旅館│        │          │取走    │月    │
│    │起訴書誤載為│                    │        │          │        │      │
│    │下午)       │                    │        │          │        │      │
└──┴──────┴──────────┴────┴─────┴────┴───┘

司法院資訊處製作；財團法人民間司法改革基金會備份。
